臺北高等行政法院判決　　　　　　　　　　　　　　　九十三年度簡字第八五一號
　　原　　　告　中央健康保險局
　　代　表　人　甲○○總經理.
　　訴訟代理人　乙○○
　　被　　　告　趙東興即唯農醫院
右當事人間因全民健康保險事件，原告提起給付訴訟。本院判決如左：
　　主  文
被告應給付原告新台幣陸仟柒佰陸拾元，及自起訴狀繕本送達之翌日起至清償日止，
按年息百分之五計算之利息。
訴訟費用由被告負擔。
　　事  實
緣原告與被告間於民國（下同）九十一年九月九日簽訂全民健康保險特約醫事服務機
構合約，嗣被告函原告所屬南區分局自九十一年十二月三日解除上開合約，並經原告
所屬南區分局以九十一年十二月十三日健保南醫字第○九一二○○一五四八號函通知
被告，因被告業於九十一年十二月三日歇業，爰自上開日終止合約。其後經原告結算
其溢付被告醫療費用計新台幣（下同）六、七六○元，案經原告發文函催被告返還，
被告置之不理，原告遂向本院提起給付訴訟。茲摘敘兩造訴辯意旨如次：
甲、原告起訴意旨略謂：
一、依行政訴訟法第二條規定，原告與被告間因公法上原因發生財產上之給付，依同
    法第八條第一項規定，得向行政法院提起給付訴訟，故本件鈞院具有管轄權。
二、依全民健康保險特約醫事服務機構合約第十二條第一項約定，原告與特約醫事服
    務機構有關醫療費用之申請事宜，應依「全民健康保險醫事服務機構醫療服務審
    查辦法」相關規定辦理。依上開辦法第七條規定，特約醫事服務機構每月如期申
    報之醫療服務點數（即醫療費用），原告係先辦理暫付事宜，俟審核相關文件後
    ，若發現有溢付情事，原告再從特約醫事服務機構下月申報之醫療費用中追扣。
    惟若二者間之合約因故終止時，因特約醫事服務機構已不再申報醫療費用，原告
    自無從追扣，而須另向特約醫事服務機構請求返還先前溢付之醫療費用。
三、原告與被告間所簽訂之全民健康保險特約醫事服務機構合約，雖已於九十一年十
    二月三日終止，然經結算原告尚應向被告追扣溢付之醫療費用計六、七六○元，
    經原告向被告催索，卻不獲支付，故請鈞院命被告應給付原告六、七六○元，及
    自起訴狀繕本送達之翌日起至清償日止，按年息百分之五計算之利息，訴訟費用
    由被告負擔。
乙、被告答辯意旨略謂：
    被告迄今仍未具狀答辯。
　　理  由
一、被告代表人原為張鴻仁，嗣變更為甲○○，茲由其具狀聲明承受訴訟，核無不合
    ，應予准許。
二、原告起訴主張其與被告間訂有全民健康保險特約醫事服務機構合約，其後因雙方
    終止合約，經原告結算其溢付被告醫療費用計六、七六○元，案經原告發文函催
    被告返還，被告置之不理之事實，業據原告提出全民健康保險特約醫事服務機構
    合約、被告終止合約函、原告所屬南區分局九十一年十二月十三日健保南醫字第
    ○九一二○○一五四八號函、被告身份證、原告所屬南區分局九十二年十一月六
    日健保南費一字第○九二四○○三七八八號追繳函、送達證書、應收款分戶帳等
    影本為證，被告經本院以九十三年七月二十日院百審五股九三簡○○八五一字第
    ○九三○○一四七五四號函通知提出答辯狀及相關資料，亦未提出書狀作何聲明
    或陳述，供本院審酌，自堪信原告之主張為真實。
三、按公法上不當得利返還請求權與民法上不當得利返還請求權相類似，意指請求返
    還因欠缺法律上原因所獲得給付之公法上權利，其構成要件非在針對國家公權力
    行為所造成財產上損害之賠償，純係以欠缺法律上原因所造成之財產上變動，請
    求回復其財產狀況。本件被告既有溢領款項，致原告受損害，因此原告依公法上
    不當得利之法律關係請求被告為給付，自屬有據。
四、從而，原告起訴請求被告返還溢領之醫療費用六、七六○元，及自起訴狀繕本送
    達之翌日起至清償日止，按年息百分之五計算之法定遲延利息，為有理由，應予
    准許。
五、本件適用簡易訴訟程序，爰不經言詞辯論逕為判決，併予敘明。
據上論結，本件原告之訴為有理由，爰依行政訴訟法第二百三十三條第一項、第二百
三十六條、第九十八條第三項前段，判決如主文。
中　　華　　民　　國　　九十三　　年　　　十二　  　月　　　二十四    　日
                            臺 北 高 等 行 政 法 院   第 六 庭
                                                    法  官　曹瑞卿
右為正本係照原本作成。
本件以訴訟事件所涉及之法律見解具有原則性者為限，始得於本判決送達後二十日內
向本院提出上訴狀並表明上訴理由，如已於本判決宣示後送達前提起上訴者，應於判
決送達後二十日內補具上訴理由（均按他造人數附繕本），且經最高行政法院許可後
方得上訴。
中　　華　　民　　國　　九十三　　年　　　十二　  　月　　　二十四    　日
            　　　　　　　　　　　 　　　    　     書記官  方偉皓
